臺灣高等法院臺中分院刑事判決　　　　96年度上重訴字第42號
上　訴　人
即　被　告　乙○○
　　　　　　　　　　　72號(.
選任辯護人　楊振芳律師
上列上訴人因毒品危害防制條例案件，不服臺灣彰化地方法院95
年度訴字第1285號中華民國96年5月15日第一審判決（起訴案號
：臺灣彰化地方法院檢察署95年度偵字第2894號），提起上訴，
本院判決如下：
    主  文
原判決關於販賣第一級毒品部分撤銷。
乙○○連續販賣第一級毒品，累犯，處有期徒刑拾參年，褫奪公
權陸年；扣案如附表參所示之物均沒收銷燬之；扣案如附表伍所
示之物均沒收；因販賣第一級毒品所得如附表陸所示之財物沒收
之，如全部或一部不能沒收時，以其財產抵償之。
其他上訴駁回。
上開撤銷改判部分所處有期徒刑拾參年，褫奪公權陸年，與上訴
駁回部分所處有期徒刑拾年，褫奪公權伍年，應執行有期徒刑拾
陸年，褫奪公權陸年。
    事  實
一、乙○○（綽號「西米」）前於民國九十年間因違反毒品危害
    防制條例案件，經台灣彰化地方法院於九十年五月九日，以
    九十年度員簡字第一六八號判處有期徒刑五月確定；及同年
    間因違反槍砲彈藥刀械管制條例案件，經上開法院於九十年
    八月十日，以九十年度訴字第五一八號判處有期徒刑一年三
    月確定；又同年間因違反毒品危害防制條例案件，經上開法
    院於九十年十一月三十日，以九十年易字第一六四八號判處
    有期徒刑六月確定（後二案經定應執行刑為有期徒刑一年七
    月），三案經合併執行，甫於九十三年三月四日縮刑執行完
    畢出監。猶不知警惕，明知海洛因、甲基安非他命係毒品危
    害防制條例第二條第二項第一、二款規定之第一級、第二級
    毒品，不得販賣，竟仍分別基於販賣第一級毒品海洛因之概
    括犯意，及販賣第二級毒品甲基安非他命之概括犯意，於如
    附表壹、附表貳所示之時間、地點，以行動電話號碼0000-0
    00000、0000-000000等門號電話為聯絡工具，分別三次販賣
    第一級毒品海洛因與吳聰成，及販賣第二級毒品甲基安非他
    命與洪聰富及綽號「俊明」、「師公」、「阿龍」、「阿通
    」、「小萍」之年籍不詳之成年人（其販賣之時間、對象、
    地點、次數、金額均詳如附表壹、附表貳），其中販賣洪聰
    富部分，因洪聰富表示乙○○之甲基安非他命品質不佳，未
    完成交易而未遂。嗣於九十五年三月二十一日凌晨一時許，
    因其為臺灣彰化地方法院檢察署發布通緝，為警於彰化縣溪
    州鄉○○路與莒光路口旁盤查時，乙○○見警隨即逃跑，並
    立刻丟棄隨身攜帶之隨身包，經警追捕後，在附近之農田內
    逮獲乙○○，並在該隨身包內查獲乙○○所有之第一級毒品
    海洛因五包（合計淨重四點二六公克）、第二級毒品甲基安
    非他命二包（合計毛重二點一五公克），及其所有供販賣海
    洛因、甲基安非他命使用之電子磅秤一個、裝第一、二級毒
    品所用塑膠袋二個、供分裝第一、二級毒品所用塑膠袋一包
    等物，及與本案無關之吸食玻璃管一組、塑膠鏟管八支、鋁
    箔紙二十一張、置物盒一個、行動電話一支（門號0000-000
    000）、傳呼機一個、亞太行動電話SIM卡二片、不詳用途之
    白粉二包（合計淨重三十八點九七公克）等物，並循線查知
    上情。
二、案經臺灣彰化地方法院檢察署檢察官指揮彰化縣警察局移送
    偵查起訴。
    理   由
壹、有關於證據能力部分：
一、本件證人吳聰成於警詢中證稱：向被告購買海洛因三次等語
    ，惟其於原審法院審理時結證稱：未曾向被告購買海洛因，
    僅向被告購買甲基安非他命等語（各詳見下述），其於警詢
    中及法院審理時之供述已有前後陳述不符之情形，本院審酌
    其於警詢中之證述距案發日較近，當時記憶自較深刻，可立
    即反應所知，不致因時隔日久而遺忘案情；且較無來自被告
    或其他成員同庭在場之壓力而出於虛偽不實之指證，或事後
    串謀而故為迴護被告之機會，依刑事訴訟法第一百五十九條
    之二之規定，其於警詢中所為之陳述，客觀上應具有較可信
    之特別情況，且亦為證明犯罪事實存否所必要，依上揭規定
    ，其於警詢中之證言自有證據能力。
二、證人吳聰成於偵查中具結所述，其未曾提及檢察官在偵查時
    有不法取供之情形，被告及其辯護人亦未釋明上開供述有顯
    不可信之情況，另上開證人吳聰成已於原審審判中接受被告
    及其辯護人之詰問，依刑事訴訟法第一百五十九條之一第二
    項規定，其於偵查中之證言自具有證據能力。
三、按除有顯不可信之情況外，公務員職務上製作之紀錄文書，
    得為證據，刑事訴訟法第一百五十九條之四第一款定有明文
    。再按有事實足認被告或犯罪嫌疑人有最輕本刑為三年以上
　　有期徒刑之罪嫌，並危害國家安全或社會秩序情節重大，而
  　有相當理由可信其通訊內容與本案有關，且不能或難以其他
    方法蒐集或調查證據者，得發通訊監察書。通訊監察書，偵
    查中由檢察官依司法警察機關聲請或依職權核發，審判中由
    法官依職權核發。通訊保障及監察法第五條第一項第一款、
    第二項分別定有明文。本件關於被告所使用之0000-000000
    、000 0-000000等電話之監聽錄音，為經臺灣彰化地方法院
    檢察署核准在案，係依法所為之監聽；況審酌電話監聽侵害
    被告權益之種類及輕重、對於被告訴訟上防禦不利益之程度
    、犯罪所生之危害或實害等情形，兼顧人權保障及公共利益
    之均衡維護，亦認本件電話監聽合於比例原則，其監聽之譯
    文紀錄，係公務員職務上製作之紀錄文書，又查無有何顯不
    可信之情況，是應具有證據能力。
貳、有關於認定犯罪事實部分：
一、販賣第一級毒品部分：
    訊據被告於本院審理時，固不否認其綽號為「西米」，惟矢
    口否認有販賣第一級毒品海洛因之犯行，並辯稱：其並無販
    賣海洛因予吳聰成，吳聰成只有向其購買甲基安非他命云云
    ，惟查：
（一）按證人之陳述有部分前後不符，或相互間有所歧異時，或
      因記憶淡忘、或事後迴護被告、或因其他事由所致，究竟
      何者為可採，法院仍得本其自由心證予以斟酌，非謂一有
      不符或矛盾，即應認其全部均為不可採信；尤其關於行為
      動機、手段及結果等之細節方面，證人之證言，有時亦有
      予渲染之可能；然其基本事實之陳述，若果與真實性無礙
      時，則仍非不得予以採信（最高法院七十四年臺上字第一
      五九九號判例要旨、九十年度臺上字第六0七八號判決要
      旨參照）；況認事採證、證據之取捨及證據證明力之判斷
      ，俱屬事實審法院之職權，苟無違證據法則，自不能指為
      違法；是供述證據前後雖有差異或矛盾，事實審法院非不
      可本於經驗及論理法則，斟酌其他情形，作合理之比較，
      定其取捨；其就供述證據之一部，認為真實者，予以採取
      ，亦非法則所不許。因之，證人供述之證據，前後縱有差
      異，事實審法院依憑證人前後之供述證據，斟酌其他證據
      ，本於經驗法則與論理法則，取其認為真實之一部，作為
      論罪之證據，自屬合法（最高法院九十年度臺上字第六九
      四三號判決要旨參照）。
（二）再按非法販賣海洛因等毒品之交易型態，有所謂「大盤」
      、「中盤」或「小盤」之分。其中「大盤」或「中盤」者
    　，倘時機掌握得宜，或可查獲電子秤、帳冊、分裝袋等販
      賣工具，且因購買者眾，一旦事發，必有多數知情或買受
      人等可為證人。然在「小盤」與偶發之零星交易，因係一
      手交錢，一手交貨，交易方法簡單，對象不多，無須使用
      任何販賣工具，亦無記載帳冊之必要。此種交易方式，因
      交易時間短暫，未必有第三者知悉其情事，且茍非警方事
      先獲知情報，甚難於交易現場當場查獲。法院固不應僅憑
      購買者片面之指證，據以認定被告之非法販賣毒品之犯行
      ，然購買者之指證在證據法則上既屬人證之一種，與被告
      之自白不得作為認定事實唯一證據之情形不同，如購買者
      之指證並無矛盾或瑕疵，亦未違背經驗法則與論理法則時
      ，自不應僅因無法查得其他直接佐證，即對購買毒品者所
      為對販毒者不利之指證，全然捨棄不採（最高法院九十三
      年度臺上字第五七四二號判決意旨參見）；另查證人之陳
      述有部分前後不符，或相互間有所歧異時，究竟何者為可
      採，法院仍得本其自由心證予以斟酌，非謂一有不符或矛
      盾，即應認其全部均為不可採信。
（三）經查，證人吳聰成於偵查中結證稱：「（提示九十五年五
      月十一日警詢筆錄，有關乙○○販賣毒品給你部分是實在
      ？）實在。」、「（向他買過幾次毒品？）三次。」、「
      （三次買安非他命或海洛因？）全部都買海洛因。」、「
      （每次價格為何？）每次都五千元。」、「（有無向乙○
      ○買過安非他命？）沒有。」、「（三次買海洛因是否他
      親自交給你？）是，他本人到我家交給的。」、「（上述
      所說是否實在？）實在。」等語（均見臺灣彰化地方法院
      檢察署九十五年偵字第二八九四號卷第六十頁至六十二頁
      ）；及觀檢察官之上開詢問，其均以開放式問題對證人吳
      聰成提問，由證人吳聰成自行回答，且證人吳聰成就向被
      告購買毒品之種類、次數、金額、方式、地點亦甚明確；
      復核與證人吳聰成其因毒品案件，於警詢中供述：先以電
      話聯絡「西米」，「西米」會拿到家中交付，買過三至四
      次，都是購買海洛因，每次購買五千元等語，並指認「西
      米」即為被告等情相符（見原審卷第三十九頁所附警詢筆
      錄）；再衡情，證人吳聰成於偵查、原審審理中均證陳其
      與被告並無仇恨嫌隙，自無甘負偽證罪責而設詞構陷被告
      之必要，其於原審審理中復證陳其於警詢之供詞、偵訊之
      證詞均出其自由陳述，未遭脅迫等語，足見證人吳聰成之
      前揭證詞，具有相當高之憑信性，其所證述之前情應堪認
      定。至證人吳聰成於上開警詢證稱購買海洛因之時間為九
      十五年一、二月間，於上開偵訊所證稱之時間，雖先稱為
      九十五年三、四月間，但於同日檢察官進一步訊問時，已
      改稱應為九十五年一、二月間，所以其前後所述之時間應
      無不同，被告及其辯護人辯稱：證人吳聰成前後所稱之時
      間不同云云，顯不可採。
（四）再查，被告於偵查中供承：「（你賣過海洛因幾次？）我
      有賣，沒賣過幾次，但是沒有賣成。」、「（賣給何人沒
      有賣成，讓警方為你查證？）默然不語。」等語（見同上
　　　偵卷第二十六頁），如被告並無販賣毒品海洛因予證人吳
　　　聰成，應不致於偵查中自承曾販賣過海洛因；更有甚者，
  　  ，被告於上開偵訊筆錄，對於重要之供詞，檢察官均令被
      告簽名確認，且被告之簽名字跡恭整、筆劃清楚，是應非
      被告精神不濟、草草應訊之供述，益見證人吳聰成前揭證
      述有賣海洛因等語，應屬可採，至其所稱沒賣成等語，應
      係迴避責任、避重就輕之詞，不足採信。另被告雖於原審
      審理中辯稱：其應訊當時毒癮發作，其偵查所為之上開供
      述不實在云云，應係避重就輕臨訟之砌詞，自非可採。
（五）此外，被告於查獲時扣案之白色粉末五包，經送驗鑑定認
      均含第一級毒品海洛因成分，合計淨重四點二六公克（空
      包裝總重二點四四公克），純度百分之九點０七，有法務
      部調查局鑑定通知書一紙（見同上偵卷第五十七頁）附卷
      可憑，足見被告平日即接觸、持有海洛因，並隨身攜帶上
      開五包海洛因，亦可為參證。此外，復有可用以分裝之上
      開電子磅秤一個、塑膠袋二個、塑膠袋一包等物扣案可資
      佐證。
（六）證人吳聰成於上開警詢證稱：都先以電話聯絡綽號「西米
      」之被告，他使用一支0938的電話，詳細幾號忘記了等語
      ，於上開偵訊時結證稱：被告綽號「西米」，與他聯絡係
      打電話給他，好像是0938開頭等語，而依上開對於被告自
      承其使用之0000-000000號行動電話之監聽譯文紀錄所載
      ，證人吳聰成自承其使用之0000-000000號、0000-000000
      號行動電話，分別於九十五年二月八日十四時三十八分二
      十四秒、同日十九時十一分十七秒，打電話與被告使用之
      0000-000000號行動電話通聯，證人吳聰成又證稱：該二
      通電話均係與被告之通聯等語，而第一通電話之對話如下
      ：
        吳聰成：要找你「騎鐵馬」啦。
        被告：沒啦，「鐵馬」....
        吳聰成：沒「鐵馬」喔？
        被告：有啦，「茶米」還有，剛剛人家拿去用了。
        吳聰成：啊？
        被告：你那沒嗎？
        吳聰成：....才要找你要。
        被告：喔....我再打給你好嗎？
        吳聰成：不知道還要多久咧？
        被告：我辦事情啦。
        吳聰成：要多久？
        被告：我晚一點再打給你，不要跟我說....喔，抱歉。
      第二通之對話如下：
        吳聰成：還在忙嗎？
        被告：你誰？
        吳聰成：「阿成」啦，不在我們這喔？
        被告：嗯。
        吳聰成：還沒嗎？
        被告：我不知....
        吳聰成：還是我去你那？
        被告：你過來找我？
        吳聰成：嗯啊，拿一些給我就好了，好嗎？
        被告：拿啥，拿一些給你，你不要跟我說那些，電話中
              不要跟我說啥好嗎，... 我要回埔心，在路上了
              。
        吳聰成：好。
      依其上開對話內容，顯示證人吳聰成係要向被告拿東西，
      但被告卻交代吳聰成不要在電話中說出來，並以「騎鐵馬
      」、「茶米」等暗語表示，雙方對話流暢，顯然雙方對於
      上開所稱「騎鐵馬」、「茶米」、「拿一些給我」等語，
      均心知肚明所指之物，可見吳聰成要向被告拿取之物，係
      雙方均有意隱晦而不欲人知之物，證人吳聰成雖於上開警
      詢、偵訊均稱：上開暗語所指均係要向被告購買甲基安非
      他命云云，然吳聰成上開警詢、偵查中均證稱僅向被告購
      買海洛因，何以卻打電話要向被告購買甲基安非他命？其
      此部分證述顯有可疑，吳聰成雖於上開偵訊時說明：「我
      因為喝酒後要解酒，所以要買安非他命，但沒買成」等語
      （見偵卷第六一頁），但依上開對話內容，吳聰成先於該
      日十四時三十八分二十四秒先打第一通電話要向被告拿東
      西，係因被告聲稱要辦事情，且稱晚一點再打電話給吳聰
      成，吳聰成等到同日十九時十一分十七秒再打第二通電話
      ，要求被告「拿一些給我」，二通電話間隔約五個小時，
      如吳聰成係因解酒之目的要向被告購買甲基安非他命，於
      未能買到以後，理應尋求其他解酒之方法，且五個小時之
      時間顯然足以讓酒醉逐漸清醒，何以在第一通電話未能買
      到以後，間隔約五個小時，還需如此契而不捨地向被告購
      買甲基安非他命？足見證人吳聰成所稱上開通聯所指之物
      係甲基安非他命云云，應係避重就輕之詞，按照證人吳聰
      成上開警詢、偵查所證僅向被告購買海洛因之情節，堪認
      證人吳聰成、被告雙方上開通聯有意隱晦而不欲人知之物
      ，應係海洛因，從而，足認證人吳聰成確係透過上開行動
      電話之聯絡，向被告購買海洛因。至上開監聽譯文紀錄雖
      無其他有關吳聰成與被告之通聯紀錄，但卷附監聽譯文紀
      錄，僅有九十五年一月三十日至同年二月八日之監聽紀錄
      ，而證人吳聰成上開所證向被告購買海洛因之時間為九十
      五年一、二月間，自有可能係不在上開監聽之範圍內，難
      以此作為有利被告之認定。
（七）至證人吳聰成雖於原審審理中證稱：其所施用之第一級毒
      品是跟「阿猴」買的，第二級毒品才跟被告買，其沒有跟
      被告買過海洛因，其在警詢、偵訊中所述之前揭證詞，是
      因為應訊時毒癮發作，所以才隨便說說，其警詢、偵訊中
      所言均不實在云云（見原審九十六年五月一日審判筆錄）
      ，爰審酌證人吳聰成製作警詢筆錄及偵訊筆錄之時間，分
      別為九十五年五月十一日下午四時五十四分、及同年六月
      二十二日日上午十一時二十六分，已隔相當時日，且自上
      開警詢、偵訊筆錄內容觀之，證人吳聰成對於警詢、偵訊
      中所陳稱向被告購買第一級毒品海洛因之過程、時間等細
      節性事項，均為相同陳述；倘證人吳聰成確實係於前開應
      訊時均毒癮發作而隨便陳述，於二次陳述已隔相當時日之
      情形下，當會對向被告購買毒品之詳細情節記憶不清，而
      致警詢、偵訊回答內容有所出入，然其竟於不同時間之警
      詢、偵訊中，能對被告販賣海洛因之時間、次數及地點等
      情節，均為相同內容陳述，是證人吳聰成上開所述，其於
      警詢、偵訊中應訊時毒癮發作，所以才隨便說說一節，已
      與常情有悖；另參酌證人吳聰成於警詢、偵訊時，因為案
      發之初，較無來自被告同庭在場之壓力而出於虛偽不實之
      證言，或事後串謀而故為迴護被告之機會等情狀綜合觀之
      ，證人吳聰成上開於原審審理中所述，核與前揭事證不符
      ，應係事後迴護被告而故為虛偽不實之證述，不足採信。
（八）另被告既否認有販賣海洛因犯行，本院自無從查得其具體
      販入、賣出之實際利得金額。然依社會事理常情，縱使被
      告收入頗豐，亦無可能自行購入毒品後，無償提供昂貴毒
      品供他人施用，況被告與證人吳聰成彼此間並無特殊交情
      可言；再參酌海洛因物稀價貴，且為政府嚴格查緝之違禁
      物，凡販賣毒品者，茍無利可圖，應無甘冒被供出來源或
      遭檢警查緝法辦之危險而平價供應無何交情可言之他人施
      用之理，因此其販入之價格必較出售之價格低廉，或以同
      一價格販賣而減少毒品之份量，而有從中賺取買賣價差牟
      利之意圖及事實，應屬合理之認定，倘無差額利潤可圖，
      衡情其應不致於甘冒風險，無端平白將毒品給予他人吸食
      之可能，基上說明，足資認定被告取得海洛因之價格必較
      販出之價格為低，而有從中以價差或量差方式賺取差額利
      潤圖利事實，是被告具有營利意圖甚明。
（八）綜上所述，被告上開辯詞，核與事證不符，不足採信；被
      告販賣第一級毒品海洛因予證人吳聰成三次、每次五千元
      之事實，事證明確，其此部分之犯行，應堪認定。
二、販賣第二級毒品部分：
    訊據被告對於如附表貳編號三、四、五、六所示之時、地、
    金額，販賣第二級毒品甲基安非他命予不詳姓名年籍之「俊
    明」、「阿龍」、「阿通」、「小萍」等成年人之事實，已
    於原審及本院審理中坦承不諱；另雖坦承如附表貳編號一、
    二所示分別與「師公」、洪聰富交易甲基安非他命之事實，
    但辯稱：係調貨等語，經查：
（一）上開如附表貳編號三、四、五、六所示部分，除據被告自
      白認罪外，被告與「俊明」、「阿龍」、「阿通」、「小
      萍」等人交易甲基安非他命之情節，復有卷附之監聽譯文
      對話內容可資佐證，此部分事實已堪認定。
（二）上開如附表貳編號一、二所示部分，除被告坦承有與洪聰
      富、「師公」交易甲基安非他命等情外，並據證人洪聰富
      於原審審理中結證：其曾向被告購買甲基安非他命，惟甲
　    基安非他命之品質不佳，故交易未完成等語明確；又被告
      與洪聰富、「師公」等人交易甲基安非他命之情節，復有
      卷附之監聽譯文對話內容可資佐證，堪認被告有於附表貳
      編號一、二所示時、地與洪聰富、「師公」有上開交易海
      洛因之事實，雖被告辯稱：僅係調貨等語，證人洪聰富於
      原審審理時雖結證稱：向被告調貨等語，但查，被告與證
　    人洪聰富約定交易金額，並約定由被告交付海洛因貨品，
      其二人間之交易型態顯與買賣相當，至於被告所交付之海
      洛因貨品來源，對於該交易關係中收取海洛因之證人洪聰
      富而言，並非重要事項，所以被告是如何取得此上開交易
      之海洛因，證人洪聰富顯不知情，另關於被告是否在上開
      交易中獲利，亦非證人洪聰富所得以知悉，所以上開證人
      洪聰富此部分證述，不能作為有利被告之認定；又被告於
      原審審理（見原審審理筆錄）及本院準備程序時（見本院
      卷第六六頁背面），均對於起訴之上開如附表貳編號一、
      二所示販賣甲基安非他命事實認罪自白（辯護人均在場）
      ，迄本院審理時，始改辯稱：係調貨云云，被告所辯已有
      可疑；且販賣毒品甲基安非他命之刑責極重，故販賣毒品
      行為，均以隱匿方式為之，既無公定價格，復容易因分裝
      而增減份量，而每次買賣之價量，亦常隨雙方關係深淺、
      資力、需求量及對行情之認知、來源是否充裕等因素，而
      異其標準，非可一概而論，然販賣之人從價差或量差中牟
      利之方式雖異，然其意圖營利而販賣則無二致，蓋毒品甲
      基安非他命屬量微價高之物，販賣者皆有暴利可圖，茍非
      意圖販賣營利，焉有甘冒被處重刑而販賣之理；被告就此
      部分辯稱：僅係調貨云云，顯係翻異飾卸之詞，不足採信
      ，堪認被告此部分亦確有營利之意圖。
（三）此外，復有甲基安非他命二包（合計毛重二點一五公克）
      、電子磅秤一個、塑膠袋二個、塑膠袋一包等物扣案可憑
      ，及被告遭查獲時之現場照片六張附卷可參，上開扣案物
      均可做為分裝毒品所用之物，從而，此部分事證明確，被
      告有如附表貳所示販賣第二級毒品甲基安非他命之犯行，
      亦堪認定。
、有關論罪科刑部分：
一、比較新舊法部分：
（一）被告行為後，刑法於九十四年二月二日修正公布，自九十
      五年七月一日起施行。其中修正後刑法第二條第一項之規
      定，係規範行為後法律變更所生新舊法律比較適用之準據
      法，於新法施行後，應適用新法第二條第一項之規定，為
      「從舊從輕」之比較。
（二）本件被告所犯毒品危害防制條例第四條第一、二項之規定
      ，法定刑中得併科罰金刑，修正後刑法第三十三條第五款
      關於主刑罰金之規定為：「罰金：新台幣一千元以上，以
      百元計算。」與修正前之規定：「罰金：（銀元）一元以
      上。」之規定相較，修正後關於罰金刑之法定範圍顯已提
      高，應以行為時之規定有利於被告，應依修正後刑法第二
      條第一項前段之規定，適用行為時之法律，即本件應依新
      修正刑法第二條第一項前段，適用行為時之修正前刑法第
      三十三條第五款有關於罰金之規定。
（三）現行刑法已刪除第五十六條連續犯之規定，此刪除雖非犯
      罪構成要件之變更，然顯已影響刑罰之法律效果，仍屬法
      律有變更。經比較刑法修正前後關於得否成立連續犯之情
      形，應以修正前刑法較有利於被告。
（四）刑法第四十七條關於累犯之規定，由原條文：「受有期徒
      刑之執行完畢，或受無期徒刑或有期徒刑一部之執行而赦
      免後，五年以內再犯有期徒刑以上之罪者，為累犯，加重
      本刑至二分之一。」修正為第一項：「受徒刑之執行完畢
      ，或一部之執行而赦免後，五年以內故意再犯有期徒刑以
      上之罪者，為累犯，加重本刑至二分之一。」並增列第二
      項：「第九十八條第二項關於因強制工作而免其刑之執行
      者，於受強制工作處分之執行完畢或一部之執行而免除後
      ，五年以內故意再犯有期徒刑以上之罪者，以累犯論。」
      被告於事實欄所載前案徒刑執行完畢後，五年以內故意再
      犯本件有期徒刑以上之二罪，不論依修正前刑法第四十七
      條規定或修正後刑法第四十七條第一項規定，均構成累犯
      ，修正後之規定並未較有利，應適用行為時之修正前規定
      。
（五）刑法第六十四條第二項關於死刑之減輕方法，由原定：「
      死刑減輕者，為無期徒刑，或為十五年以下十二年以上有
      期徒刑。」修正為：「死刑減輕者，為無期徒刑。」經比
      較修正前後之規定，應以修正前刑法較有利於被告。
（六）刑法第六十五條第二項關於無期徒刑之減輕方法，由原定
      ：「無期徒刑減輕者，為七年以上有期徒刑」修正為：「
      無期徒刑減輕者，為二十年以下十五年以上有期徒刑。」
      經比較修正前後之規定，應以修正前刑法較有利於被告。
（七）被告行為後，上開新刑法業已修正刑法第五十一條，修正
      前刑法第五十一條規定：「數罪併罰，分別宣告其罪之刑
      ，依左列各款定其應執行者：」其中第五款規定：「宣告
      多數有期徒刑者，於各刑中之最長期以上，各刑合併之刑
      期以下，定其刑期。但不得逾二十年。」修正後刑法第五
      十一條第五款規定：「宣告多數有期徒刑者，於各刑中之
      最長期以上，各刑合併之刑期以下，定其刑期。但不得逾
      三十年。」比較結果，修正後刑法並非較有利於行為人，
      依刑法第二條第一項前段之規定，仍應依修正前刑法，定
      其應執行之刑。
（八）被告行為後，上開新修正刑法第三十七條第二項關於褫奪
      公權已修正為：「宣告一年以上有期徒刑，依犯罪之性質
      認為有褫奪公權之必要者，宣告一年以上十年以下褫奪公
      權。」而修正前之規定：「宣告六月以上有期徒刑，依犯
      罪之性質認為有褫奪公權之必要者，宣告一年以上十年以
      下褫奪公權。」本件被告所犯二罪經宣告之有期徒刑均超
      過一年（詳後述），不論依修正前、後之刑法第三十七條
      第二項之規定，均得宣告褫奪公權，對被告而言並無有利
      或不利之情形，又上開新修正刑法第三十七條第五項，對
      於有期褫奪公權，增訂「同時宣告緩刑者，其期間自裁判
      確定時起算之」之規定，而修正前刑法並無此部分規定，
      實務上在緩刑期間，其褫奪公權之期間均未起算，比較新
      舊法之規定，此部分修正後之規定並非較有利於被告，依
      刑法第二條第一項之規定，應適用行為時之法律，即適用
      修正前此部分之規定，逕依修正前之刑法第三十七條第二
      項，宣告褫奪公權。
（九）刑法第五十九條之文字用語，於修正施行後亦有所變更，
      但此為以往法院關於酌減審認標準見解之明文化，並非刑
      罰法律之變更；刑法第十一條之修正施行，亦無關罪刑之
      實質內容。以上均應依一般法律適用原則，適用裁判時法
      ，即分別適用修正後刑法第十一條、第五十九條有關之規
      定（最高法院九十五年第八次、第二十一次刑事庭會議決
      議參照）。
二、按海洛因係毒品危害防制條例第二條第二項第一款所列之第
    一級毒品、甲基安非他命係毒品危害防制條例第二條第二項
    第二款所列之第二級毒品。又按販賣毒品之所謂販賣行為，
　　係行為人基於營利之目的，而販入或賣出毒品而言。販賣毒
　  品者，其主觀上須有營利之意圖，且客觀上有販賣之行為，
    即足構成，至於實際上是否已經獲利，則非所問。即於有償
    讓與他人之初，係基於營利之意思，並著手實施，而因故無
    法高於購入之原價出售，最後不得不以原價或低於原價讓與
    他人時，仍屬販賣行為。必也始終無營利之意思，縱以原價
    或低於原價有償讓與他人，方難謂為販賣行為，而僅得以轉
    讓罪論處（最高法院九十三年度臺上字第一六五號刑事判決
    意旨參見）。故核被告販賣第一級毒品海洛因予吳聰成部分
    ，係犯毒品危害防制條例第四條第一項之販賣第一級毒品既
    遂罪。而被告販賣第二級毒品甲基安非他命予洪聰富部分，
    係犯毒品危害防制條例第四條第六項、第二項之販賣第二級
    毒品未遂罪。被告販賣第二級毒品甲基安非他命予不詳姓名
    年籍之「師公」、「俊明」、「阿龍」、「阿通」、「小萍
    」等成年人部分，係犯毒品危害防制條例第四條第二項之販
    賣第二級毒品既遂罪。被告為供販賣第一級毒品、第二級毒
    品而分別持有第一級毒品、第二級毒品之低度行為，各為販
    賣第一、二級毒品之高度行為所吸收，均不另論罪。被告先
    後三次販賣第一級毒品海洛因予吳聰成，及先後九次販賣甲
    基安非他命予洪聰富，及不詳姓名年籍之「師公」、「俊明
    」、「阿龍」、「阿通」、「小萍」等成年人之犯行（雖有
    既遂、未遂之分），均分別時間緊接，各犯同一罪名之罪，
    顯係各基於概括犯意反覆為之，各應依修正前連續犯之規定
    ，各論以販賣第一級毒品、及販賣第二級毒品既遂一罪，並
    依法加重其刑（其中因販賣第一級毒品罪之法定本刑為死刑
    、無期徒刑，就此部分依法不得再予加重，僅就罰金刑部分
    加重；而就販賣第二級毒品罪之法定本刑無期徒刑部分，亦
    不得加重，僅就其餘部分加重）。被告所犯連續販賣第一級
    毒品及連續販賣第二級毒品罪間，犯意各別，罪名不同，應
    予分論併罰之。再被告前於九十年間因違反毒品危害防制條
    例案件，經台灣彰化地方法院於九十年五月九日，以九十年
    度員簡字第一六八號判處有期徒刑五月確定；及同年間因違
    反槍砲彈藥刀械管制條例案件，經上開法院於九十年八月十
    日，以九十年度訴字第五一八號判處有期徒刑一年三月確定
    ；又同年間因違反毒品危害防制條例案件，經上開法院於九
    十年十一月三十日，以九十年易字第一六四八號判處有期徒
    刑六月確定（後二案經定應執行刑為有期徒刑一年七月），
    三案經合併執行，甫於九十三年三月四日縮刑執行完畢出監
    等情，有臺灣高等法院被告前案紀錄表存卷可參，其於五年
    內分別再故意犯本件最重本刑為有期徒刑以上之前開二罪，
    依照修正前刑法第四十七條規定，係屬累犯，均應各依法遞
    加重其刑（其中就被告所犯販賣第一級毒品罪之法定本刑為
    死刑、無期徒刑，此部分依法不得再予加重，僅就罰金刑部
    分遞加重；另就被告所犯販賣第二級毒品罪之法定本刑無期
    徒刑部分，依法亦不得遞加重，僅就其餘部分遞加重之）。
    又被告販賣第一級毒品部分，其販賣毒品之期間不長，販賣
    毒品之對象僅有一人，販賣次數僅三次，販賣數量不多，所
    得不多，並未賺取暴利，所生之危害尚不重大，客觀上足以
    引起一般同情，犯罪情狀足堪憫恕，就其所犯之販賣第一級
    毒品罪，本院認如處以最低本刑無期徒刑，猶嫌過重，茲依
    刑法第五十九條之規定減輕其刑。
三、原審依上開事證，就被告上開所犯毒品危害防制條例第四條
    第二項之連續販賣第二級毒品既遂罪部分，適用毒品危害防
    制條例第四條第二項、第十八條第一項前段、第十九條第一
　　項，刑法第十一條、第二條第一項前段、修正前第五十六條
  　，修正前第四十七條、第三十七條第二項，並審酌被告僅為
    圖得一己之厚利，即為連續販賣第二級毒品之行為，及其販
    賣第二級毒品之次數及所得，其販賣第二級毒品因而提供該
    毒品流通之管道，對社會治安、經濟所生危害之程度甚鉅等
    一切情狀，量處如原審判決主文所示之主刑與從刑，又就扣
    案如附表肆所示之甲基安非他命二包（合計毛重二點一五公
    克），依毒品危害防制條例第十八條第一項前段之規定宣告
    沒收銷燬之，扣案如附表柒所示之電子磅秤一個、塑膠袋二
    個、塑膠袋一包，依毒品危害防制條例第十九條第一項前段
    規定宣告沒收，販賣第二級毒品所得共為十五萬一千元，依
    毒品危害防制條例第十九條第一項之規定宣告沒收，如全部
    或一部不能沒收時，以被告之財產抵償之，及說明扣案之吸
    食玻璃管一組、塑膠鏟管八支、鋁箔紙二十一張、置物盒一
    個、行動電話一支（門號0000 -000000）、傳呼機一個、亞
    太行動電話SIM卡二片、另供作為販毒聯絡工具之行動電話
    二支（門號為0000-000000、000 0- 000000號）、該具行動
    電話內之ＳＩＭ晶片卡不予宣告沒收之理由，其認事用法及
    量刑均無不妥。被告以調貨而否認部分犯罪及原審量刑過重
    為由上訴，為無理由，應予駁回。
四、原審對於被告上開所犯毒品危害防制條例第四條第一項之販
    賣第一級毒品既遂罪，予以論罪科刑，固非無見，但原審認
    被告此部分所為客觀上實無何可憫恕之處，無從引用刑法第
    五十九條為酌予減輕其刑之論據，與本院之認定不同，尚有
    未洽。上訴人即被告以否認此部分犯行為由上訴，雖無理由
    ，但原審判決既有上開違誤之處，本院自應將原判決此部分
    撤銷改判。爰審酌被告僅為圖得一己之厚利，即為連續販賣
    第一級毒品之行為，及其販賣第一級毒品之次數及所得，其
    販賣第一級毒品因而提供該毒品流通之管道，對社會治安、
    經濟所生危害之程度甚鉅，及被告犯罪後對上開販賣第一級
    毒品犯行猶設詞狡辯，全無悔意等一切情狀，量處如主文第
    二項所示之刑，並依其犯罪之性質，認有褫奪公權之必要，
    依刑法第三十七條第二項之規定，對被告宣告如主文第二項
    所示之褫奪公權，並與上開上訴駁回部分所處有期徒刑、褫
    奪公權，依修正前刑法第五十一條第五、八款規定，定其應
    執行刑。
五、扣案如附表參所示之海洛因五包（合計淨重四點二六公克）
    ，為本案查獲之毒品，應依毒品危害防制條例第十八條第一
    項前段之規定宣告沒收銷燬之；另扣案之供前開第一級毒品
    海洛因包裝用之外包裝袋五只（即如附表伍編號1所示），
    依前揭法務部調查局之鑑定報告之記載（空包裝總重二點四
    四公克），足認前開供第一級毒品海洛因包裝用之外包裝袋
    五只，係可與包裝內之毒品分離，而外包裝袋主要作用在於
    包裹毒品，防其裸露、潮濕，便於被告攜帶販賣毒品，且應
    亦屬被告所有，爰均依毒品危害防制條第十九條第一項前段
    宣告沒收之；又扣案之電子磅秤一個、塑膠袋二個、塑膠袋
    一包（即如附表伍編號2、3、4所示）係被告所有，業經被
    告供承在卷，且顯為供被告販賣第一級毒品海洛時，秤重分
    裝所用之物，應依毒品危害防制條例第十九條第一項前段規
    定宣告沒收。另按毒品危害防制條例第十九條第一項規定，
    犯販賣毒品罪者，其犯罪所得之財物均沒收之，係採義務沒
    收主義，故販賣毒品所得之對價，不問其中成本若干，利潤
    多少，均應全部諭知沒收，貫徹政府查禁煙毒之決心，以符
    立法本旨（最高法院九十一年度臺上字第二四一九號判決意
    旨參照）。茲被告販賣第一級毒品予吳聰成所得之對價為一
    萬五千元（即如附表陸所示），此部分雖未扣案，仍應依上
    開說明及毒品危害防制條例第十九條第一項之規定宣告沒收
    之，如全部或一部不能沒收時，以被告之財產抵償之。至扣
    案之白粉二包（合計淨重三十八點九七公克）、吸食玻璃管
    一組、塑膠鏟管八支、鋁箔紙二十一張、置物盒一個、行動
    電話一支（門號0000-000000）、傳呼機一個、亞太行動電
    話SIM卡二片，均無確切事證足以證明係供本件販毒所用之
    物，故均不於本案宣告沒收之。另供作為販毒聯絡工具之行
    動電話二支（門號為0000-000000、000 0- 000000號，手機
    所有人不詳、ＳＩＭ卡門號申請人亦不詳），均未扣案，雖
    係供販賣毒品犯罪所用之物，惟按依毒品危害防制條例第十
    九條第一項規定宣告沒收，因該條項並無如同條例第十八條
    第一項所定（不問屬於犯人所有與否，沒收之）之明文，故
    應屬相對沒收主義之立法，其應沒收之物，應以屬被告所有
    者為限（最高法院九十三年度台上字第四六二號判決參照）
    ，準此，上開未扣案之行動電話二支、及該具行動電話內之
    ＳＩＭ晶片卡（按依國內電信公司一般定型化契約之約定，
    該晶片卡之所有權乃係屬電信公司所有，申請人僅因承租門
    號而取得晶片卡使用權），因被告否認犯罪，復查無其他積
    極證據足以證明被告已取得該行動電話機身之所有權，自毋
    庸依同條例第十九條第一項規定宣告沒收之，併此敘明。
六、證人吳聰成於原審審理時，就被告有無販賣其第一級毒品海
    洛因情事等於案情有重要關係之事項，是否於供前具結而為
    虛偽陳述，所涉之刑法第一百六十八條偽證罪嫌，應由檢察
    官另行偵查後為適法之處理。
據上論結，應依刑事訴訟法第三百六十八條、第三百六十九條第
一項前段、第三百六十四條、第二百九十九條第一項前段，毒品
危害防制條例第四條第一項、第十八條第一項前段、第十九條第
一項，刑法第二條第一項前段、第十一條、修正前第五十六條、
修正前第三十三條第五款、修正前第四十七條、第五十九條、修
正前第五十一條第五款、第八款、修正前第三十七條第二項，判
決如主文。
本案經檢察官甲○○到庭執行職務。
中　　華　　民　　國　　96　　年　　9　　月　　11　　日
            刑事第九庭  審判長法　官　陳  筱  珮
                              法　官　趙  春  碧
                              法　官　余  仕  明
上列正本證明與原本無異。
如不服本判決應於收受送達後十日內向本院提出上訴書狀，其未
敘述上訴之理由者並得於提起上訴後十日內向本院補提理由書（
均須按他造當事人之人數附繕本）。
                              書記官  許  哲  禎
中　　華　　民　　國　　96　　年　　9　　 月　　11　  日
附表壹：（販賣海洛因部分）
    ┌──┬──────┬──────┬───┬───────┬─────┬──────┐
    │編號│交易時間（民│行為地點　　│購買毒│交易代價（新台│如何聯絡  │所交易之毒品│
    │    │國年月日）  │（彰化縣內）│品之人│幣）          │          │            │
    ├──┼──────┼──────┼───┼───────┼─────┼──────┤
    │一　│95年1、2月間│大村鄉南勢村│吳聰成│每次均5千元。 │以手機聯絡│均係第一級毒│
    │　　│（共賣3次） │南勢巷13之2 │　    │              │          │品海洛因。  │
    │　　│            │號。　　　　│      │              │          │            │
    └──┴──────┴──────┴───┴───────┴─────┴──────┘
附表貳：（販賣甲基安非他命部分）
    ┌──┬──────┬──────┬───┬───────┬─────┬──────┐
    │編號│交易時間（民│行為地點　　│購買毒│交易代價（新台│交付毒品者│所交易之毒品│
    │    │國年月日）  │（彰化縣內）│品之人│幣）          │          │            │
    ├──┼──────┼──────┼───┼───────┼─────┼──────┤
    │一　│95年2月8日上│在員林鎮莒光│「師公│10萬元        │乙○○    │係第二級毒品│
    │　　│午11時許    │路「台鳳廣場│」男子│              │          │甲基安非他命│
    │　　│            │」由「師公」│　    │              │          │。          │
    │    │            │將交易毒品款│      │              │          │            │
    │    │            │項交給乙○○│      │              │          │　　　      │
    ├──┼──────┼──────┼───┼───────┼─────┼──────┤
    │二　│95年2月間某 │員林鎮某處。│洪聰富│洪聰富表示品質│          │　　　　　　│
    │　　│時          │            │（未成│不佳，未交易成│          │　　　　　　│
    │　　│            │            │功）　│功。          │          │　          │
    ├──┼──────┼──────┼───┼───────┼─────┼──────┤
    │三  │95年2月某時 │員林鎮某處。│「俊明│8千元         │乙○○。  │第二級毒品甲│
    │    │            │            │」男子│              │          │基安非他命。│
    ├──┼──────┼──────┼───┼───────┼─────┼──────┤
    │四  │95年間1、2月│臺中市○○路│「阿龍│分別為2萬及1萬│乙○○。  │同上。      │
    │    │間（計2次） │某處        │」男子│5千元。       │          │            │
    ├──┼──────┼──────┼───┼───────┼─────┼──────┤
    │五  │95年1月30日 │員林鎮○○路│「阿通│2千元。       │乙○○。  │同上。      │
    │    │下午某時    │某處        │」男子│              │          │            │
    ├──┼──────┼──────┼───┼───────┼─────┼──────┤
    │六  │95年1月底到2│花壇鄉民俗村│「小萍│每次2千元，計3│乙○○。  │同上。      │
    │    │月初（計3次 │            │」女子│次。          │          │            │
    │    │）          │            │      │              │          │            │
    └──┴──────┴──────┴───┴───────┴─────┴──────┘
附表參：
    扣案之第一級毒品海洛因伍包（合計淨重肆點貳陸公克）。
附表肆：
    扣案之第二級毒品甲基安非他命貳包（合計毛重貳點壹伍公
    克）。
附表伍：（販賣海洛因使用之物品）
1、扣案之供上開第一級毒品海洛因包裝用之外包裝袋伍只。
2、電子磅秤壹個。
3、裝毒品用塑膠袋貳個。
4、分裝毒品塑膠袋壹包。
附表陸:（販賣海洛因之所得）
1、新臺幣壹萬伍仟元。
附表柒：（販賣甲基安非他命使用之物品）
1、電子磅秤壹個。
2、裝毒品用塑膠袋貳個。
3、分裝毒品塑膠袋壹包
附表捌（販賣甲基安非他命之所得）
1、新臺幣拾伍萬壹仟元。
